臺灣桃園地方法院刑事判決
111年度訴字第752號
公  訴  人  臺灣桃園地方檢察署檢察官 
被      告  王昭翔



選任辯護人  歐陽仕鋐律師(法扶律師)          
上列被告因違反毒品危害防制條例案件，經檢察官提起公訴（11
0年度偵字第41292、41802、41803號），本院判決如下： 
    主  文
王昭翔犯販賣第三級毒品未遂罪，共貳罪，各處有期徒刑壹年拾
月。應執行有期徒刑貳年。緩刑伍年，緩刑期間付保護管束，並
應向指定之政府機關、政府機構、行政法人、社區或其他符合公
益目的之機構或團體，提供貳佰肆拾小時之義務勞務。
扣案ASUS廠牌行動電話壹支（含門號○○○○○○○○○○SIM卡壹枚）沒
收。
    事  實
王昭翔明知4-甲基甲基卡西酮（4-methylmethcathinone、Mephe
drone、4-MMC）係毒品危害防制條例所列管之第三級毒品，未經
許可，不得販賣，竟意圖營利，基於販賣第三級毒品之犯意，伺
機販售上開第三級毒品摻和咖啡粉之毒品咖啡包。王昭翔於民國
110年11月6日凌晨某時許，以暱稱「被耽誤的歌手」之帳號在視
頻軟體TikTok抖音留言「缺裝備嗎兄弟」之販賣毒品訊息，經桃
園市政府警察局大溪分局員警及韓倬瑋分別聯繫表示有意購買，
並約定交易毒品之時間及地點，王昭翔隨即向某真實姓名、年籍
不詳之人表示有意購買上開毒品咖啡包，由該真實姓名、年籍不
詳之人通知李科宏（另行通緝）攜帶上開咖啡包到場；王昭翔、
李科宏遂各自依約於110年11月6日下午1時30分許，前往約定之
桃園市○○區○○街000號前，王昭翔先出面向韓倬瑋收取新臺幣（
下同）4,500元，李科宏再出現並交付上開毒品咖啡包23包供韓
倬瑋清點選取，旋即為警表明身分而查獲，並扣得毒品咖啡包39
包（含4-甲基甲基卡西酮成分之咖啡包38包及含甲基-N,N-二甲
基卡西酮成分之咖啡包1包）、行動電話2支（分別為王昭翔及李
科宏所有，號碼分別為0000000000、0000000000號）而未遂。
    理  由
壹、程序部分：
一、按學理上所稱「陷害教唆」，係指行為人原不具犯罪之故意
    ，純因司法警察或其運用的線民隱匿身分、意圖而予以設計
    教唆，始萌生犯意，進而實行犯罪構成要件之行為而言。此
    種司法警察機關以不正當手段入人於罪所取得之證據資料，
    自當予以禁止，固不具證據能力。惟若行為人原已有犯罪之
    意思，司法警察或其運用的線民僅係提供或利用機會加以誘
    捕，未逸脫正常手段，係釣魚式偵查作為，自屬合法取證，
    而為法所不禁（最高法院108年度台上字第669號判決意旨參
    照）。查被告自承本有販賣毒品之犯意，而非因員警或其他
    第三人之挑唆始起意販賣（見本院卷第117至118頁），本案
    司法警察僅係提供機會加以誘捕，自屬合法取證。
二、按被告以外之人於審判外之陳述，雖不符刑事訴訟法第159
    條之1至第159條之4之規定，而當事人於審判程序同意作為
    證據，法院審酌該言詞陳述或書面陳述作成時之情況，認為
    適當者，亦得為證據。當事人、代理人或辯護人於法院調查
    證據時，知有第159條第1項不得為證據之情形，而未於言詞
    辯論終結前聲明異議者，視為有前項之同意，刑事訴訟法第
    159條之5定有明文。經查，本判決所引用被告以外之人於審
    判外之陳述，或經檢察官引為證據使用，被告及辯護人均表
    示同意作為證據（見本院卷第118至119頁），或經本院調查
    證據時提示，檢察官、被告及辯護人均未爭執證據能力（見
    本院卷第166至171頁），本院審酌該等證據之取得過程並無
    瑕疵，與本案待證事實間復具有相當之關聯性，應得作為證
    據。
貳、認定犯罪事實之證據及理由：
一、上開犯罪事實，業據被告坦承不諱（見偵41802卷第24至29
    頁、第105至107頁、本院卷第117至118頁、第171至173頁）
    ，核與證人李科宏、韓倬瑋之證述相符（見偵41802卷第14
    至16頁、第34至36頁、第99至100頁、第111至112頁），並
    有桃園市政府警察局大溪分局110年11月6日搜索、扣押筆錄
    、扣押物品目錄表、扣押物品收據、被採尿人尿液暨毒品真
    實姓名與編號對照表、查獲員警職務報告、毒品交易對話擷
    圖各1份、台灣尖端先進生技醫藥股份有限公司毒品證物鑑
    定分析報告3份及現場照片2張（見偵41802卷第39至61頁、
    第71頁、第129至131頁、偵41292卷第113頁）在卷可稽，復
    有扣案之第三級毒品咖啡包39包（含包裝袋39只）、行動電
    話2支可證。
二、按毒品危害防制條例所處罰之「販賣」毒品罪，所著重者為
    在主觀上有藉以牟利之惡性，及對毒品之擴散具有較有償或
    無償轉讓行為更嚴重之危害性，被告「營利」之意圖係從客
    觀之社會環境、情況及人證、物證等資料，依據證據法則綜
    合研判認定。又毒品因政府查緝甚嚴，物稀價昂，持有毒品
    販賣者，苟非有利可圖，當不願甘冒法律制裁之風險，而予
    販賣；再按販賣毒品乃違法行為，非可公然為之，亦無公定
    價格，容易分裝並增減份量，而每次買賣之價量，輒因買賣
    雙方關係之深淺、資力、需求量及對行情之認知、來源是否
    充裕、查緝是否嚴緊、購買者被查獲時供出購買對象之風險
    評估等因素，而異其標準，非可一概而論，而販賣毒品之利
    得，除被告坦承犯行或價量俱臻明確外，委難察得實情，販
    賣之人從價差或量差中牟利之方式雖異，其意圖營利之販賣
    行為則同一，職是之故，舉凡其有償交易，除足反證其確另
    基於某種非圖利本意之關係外，通常尚難因無法查悉其販入
    價額作為是否高價賣出之比較，諉無營利之意思，阻卻販賣
    犯行之追訴（最高法院87年度台上字第3164號判決意旨參照
    ）。查被告進行上開毒品交易，並非無償提供摻有第三級毒
    品4-甲基甲基卡西酮成分之咖啡包，屬有償之行為，倘非有
    利可圖，殊無甘冒遭查獲之極大風險，平白無故義務性、服
    務性提供毒品給對方施用，又被告於本院審理中已承認：我
    販售每包咖啡包獲利50至100元等語（見本院卷第118頁），
    是倘交易成功，被告確有獲利，足見被告主觀上確有販賣毒
    品營利之意圖無訛。
三、綜上所述，被告前揭自白核與事實相符，自可採為論罪科刑
    之依據，本件事證已臻明確，被告之犯行洵堪認定，俱應依
    法論科。
參、論罪科刑：
一、按就販賣毒品而言，如販毒者已進行兜售，或與購毒者為毒
    品買賣之磋商，均已對禁止販賣毒品所欲保護之法益形成直
    接而密切之危險，應認為已著手於毒品之販賣行為（最高法
    院106年度台上字第4168號判決意旨參照）；次按於俗稱「
    釣魚」或「誘捕偵查」之情形，因毒品買者為協助警察辦案
    佯稱購買，而將販賣者誘出以求人贓俱獲，因其無實際買受
    之真意，且在警察監視之下伺機逮捕，事實上亦不能真正完
    成買賣，則該次行為，僅能論以販賣未遂（最高法院100年
    度台上字第4498號判決意旨參照）。查被告待有意購買毒品
    之員警及韓倬瑋聯繫後，前往交易而經警查獲，已著手販賣
    第三級毒品，惟因員警誘捕偵查，其犯行尚非既遂，是核被
    告所為，係犯毒品危害防制條例第4條第6項、第3項之販賣
    第三級毒品未遂罪。又被告既係分別與證人韓倬瑋及員警為
    毒品買賣之磋商，依一般社會健全觀念，在時間差距上，可
    以分開，在刑法評價上，各具獨立性，應予分論併罰，辯護
    人稱本案應論以一罪云云（本院卷第174頁），容有誤會。
二、按犯毒品危害防制條例第4條至第8條之罪於偵查及歷次審判
    中均自白者，減輕其刑，同條例第17條第2項定有明文。查
    被告於偵訊及本院審理時均坦承本案販賣第三級毒品未遂犯
    行不諱，應依毒品危害防制條例第17條第2項規定，減輕其
    刑。　　
三、被告已著手販賣第三級毒品而不遂，屬未遂犯，考量其犯罪
    情節，本院依刑法第25條第2項之規定減輕其刑，並遞減之
    。
四、爰以行為人之責任為基礎，審酌被告於本案販賣第三級毒品
    未遂之行為，本會增加第三級毒品在社會流通之危險性，恐
    令施用毒品者沉迷於毒癮，無法自拔，輕則戕害個人身心，
    重則因缺錢購毒而引發各種犯罪，對社會秩序危害非輕，雖
    行為尚止於未遂，仍殊非可取，考量販賣毒品之金額、數量
    等情節，並念及被告始終坦承犯行，態度尚可，兼衡被告自
    陳高中肄業之學歷、在做手機配件、家庭經濟狀況不佳之生
    活狀況（見本院卷第173頁）等一切情狀，量處如主文所示
    之刑，並考量販賣對象、犯罪情節、時間差距等一切情形，
    定其應執行刑如主文所示。
五、查被告前未曾因故意犯罪而受有期徒刑以上刑之宣告，此有
    臺灣高等法院被告前案紀錄表在卷可參，渠因一時失慮，致
    罹本案犯罪，衡酌犯後能坦承犯行，歷經偵查及科刑之過程
    ，應能知所警惕，當無再犯之虞，本院認被告所受刑之宣告
    以暫不執行為適當，爰依刑法第74條第1項第1款之規定，宣
    告緩刑5年。且為促使被告日後更加重視法規範秩序、強化
    法治觀念，敦促被告確實惕勵改過，本院認應課予一定條件
    之緩刑負擔，令其能從中深切記取教訓，並督促時時警惕，
    爰併依刑法第74條第2項第5款之規定，諭知被告應向指定之
    政府機關、政府機構、行政法人、社區或其他符合公益目的
    之機構或團體，提供240小時之義務勞務。另依刑法第93條
    第1項第2款規定，應於緩刑期間付保護管束，以期符合本件
    緩刑目的，並勵自新。若被告不履行此一負擔，且情節重大
    足認原宣告之緩刑難收其預期效果，而有執行刑罰之必要者
    ，依刑法第75條之1第1項第4款之規定，得撤銷其宣告，併
    予敘明。
肆、沒收：
    扣案ASUS牌手機1支，係供被告販賣第三級毒品所用之物，
    業據其供承在卷（見本院卷第170至171頁），應依毒品危害
    防制條例第19條第1項規定，不問是否為被告所有，宣告沒
    收之。又扣案咖啡包39包，23包係由證人李科宏交付與證人
    韓倬瑋，剩餘咖啡包則仍由證人李科宏持有，均非被告所支
    配之物，本院自無從宣告沒收，附此敘明。　　　
據上論斷，應依刑事訴訟法第299條第1項前段，判決如主文。
本案經檢察官詹佳佩提起公訴，檢察官劉哲名到庭執行職務。
中　　華　　民　　國　　111 　年　　11　　月　　22　　日
                  刑事第十五庭  審判長法  官  林龍輝
                                      法  官  吳軍良
                                      法  官  林岷奭
以上正本證明與原本無異。
如不服本判決應於收受判決後20日內向本院提出上訴書狀，並應
敘述具體理由。其未敘述上訴理由者，應於上訴期間屆滿後20日
內向本院補提理由書(均須按他造當事人之人數附繕本)「切勿逕
送上級法院」。 
　　　　　　　　　　　　　　　        書記官　林慈思
中　　華　　民　　國　　111 　年　　11　　月　　23　　日
附錄本案論罪科刑法條全文：
毒品危害防制條例第4條
製造、運輸、販賣第一級毒品者，處死刑或無期徒刑；處無期徒
刑者，得併科新臺幣3千萬元以下罰金。
製造、運輸、販賣第二級毒品者，處無期徒刑或10年以上有期徒
刑，得併科新臺幣1千5百萬元以下罰金。
製造、運輸、販賣第三級毒品者，處7年以上有期徒刑，得併科
新臺幣1千萬元以下罰金。
製造、運輸、販賣第四級毒品者，處5年以上12年以下有期徒刑
，得併科新臺幣5百萬元以下罰金。
製造、運輸、販賣專供製造或施用毒品之器具者，處1年以上7年
以下有期徒刑，得併科新臺幣1百50萬元以下罰金。
前五項之未遂犯罰之。